臺灣高等法院刑事判決　　　　　　　　　九十一年度上更(二)字第一五二號
　　上　訴　人　臺灣士林地方法院檢察署檢察官
　　被　　　告　丙○○
右上訴人，因被告偽造文書案件，不服臺灣士林地方法院，八十五年度訴字第一八六
號，中華民國八十五年五月三十日第一審判決（起訴案號：臺灣士林地方法院檢察署
八十四年度偵字第五六０三、六九一九號）提起上訴，判決後，經最高法院第二次發
回更審，本院判決如左：
    主      文
上訴駁回。
    理      由
一、本件公訴意旨略以，被告丙○○原係台北市○○○路三四二號十一樓之一萬展興
    業有限公司（下稱萬展公司）職員，於民國（下同）八十年八月十七日，適有受
    萬展公司委託加工製造運動服之乙○○前來要求簽立委託加工契約書時，該公司
    董事長丁○與總經理甲○○不在，丙○○未經授權，竟擅自以萬展公司負責人丁○名義，出具委託加工書（日期倒填八十年七月廿五日），并蓋用丁○之印章，
    內容言及「旗魚」、「車輪」商標係萬展公司所提供等情，致生損害於萬展公司
    及丁○之信用。因認丙○○有犯刑法第二百十條、第二百十七條第二項偽造私文
    書及盜用印章罪嫌云云。
二、公訴人認被告右開犯行，無非以告訴人丁○之指訴以及被告丙○○書寫之委託加
    工書資為依據。惟查：被告在右開時地書寫本件委託加工書以及告訴人之印文蓋
    在其上之事實，固據告訴人陳述明確，並有該文書、印文可稽，被告亦是認是項
    事實無訛，故此部分事實堪予認定。但關於告訴人之印文係如何蓋上一節：
    (1)告訴人在本案固稱，本件印章，不知如何加蓋云云，但於原審法院八十二年訴
      字第二０九號違反公司法案中（被告丁○、甲○○）指稱，印章係本件受託加
      工人乙○○勾串案外人戊○○在公司內盜蓋云云（見該卷第一三六頁），而在
      原審法院八十三年自字第一八三號自訴乙○○誣告等案件中，復稱，乙○○於
      八十一年一月卅日向台北市政府申請萬展公司登記資料後，持資料上之印文，
      委請他人電腦刻印方式所偽造（見該卷第卅五、五二頁），核告訴人在本件關
      於被告丙○○盜用印章之指訴，與先前陳述南轅北轍，憑信性堪疑。
    (2)本件委託加工書上之印文為真正，而該印文之告訴人印章平常均由告訴人自行
      保管，且鎖在萬展公司辦公桌抽屜之事實，業據告訴人在上開自訴案中陳述明
      確（見該卷第十四頁），並經該案證人即萬展公司總經理甲○○及會計顏美華
      證據屬實（見同卷第四十八頁、五十一頁）。被告丙○○僅係一介職員，豈能
      輕易取用董事長之印章？且告訴人又未指出辦公桌抽屜有遭破壞或印章遭取用
      情事，自難認係被告自行取用。
    (3)本件委託加工書係記載：「茲委託佳裕成衣有限公司乙○○先生製造由本公司
      （指萬展公司）提供圖樣之運動衫，除供語（應為「予」之誤）本公司外，不
      得另行製造同圖樣之運動衫與他人，否則必須負法律上之賠償責任。本公司提
      供之圖樣如后：＃１９１５旗魚、＃１９１６麥、＃１９１７車輪、＃１９１
      ９一人打球」等情，該文書內容之真正，非但本件告訴人丁○對之未為爭執，
      方如何談妥委託製造事宜以及萬展公司已收受數批進貨之情，亦經證人戊○○與契約當事人乙○○證述相符，并經公司會計顏美華在丁○自訴乙○○誣造
      案中證述明確，至堪認定。按此項文書內容既無何不實，且事實上契約方當
      事人業已照約履行，事後乙○○要求補立委託加工書一節，並無證據顯示丁○
      有意刁難，故被告丙○○循一般業務文書製作之程序，即可製成，根本無須以
      盜蓋丁○印章之方法偽造此文書；況若董事長丁○不同意簽立書據，被告僅為
      公司職員，身為下屬，斷不致無端以生計之事為賭注，冒犯上司而偽造文書以
      迎合客戶之要求。
    (4)查乙○○受託加工運動衫之商標圖樣，係按「旗魚」、「車輪」等圖樣修改而
      成，受託人之所以事後要求書立委託加工書，無非唯恐事涉商標仿冒爭議時，
      執有憑據，此項動機業經乙○○述甚明，衡情足以採信。茲查被告丙○○素
      與許某並不相識，亦無證據顯示被告就此簽立委託加工書之事獲取任何利益，
      並無任何誘因促使被告甘冒偽造文書之刑責以維護乙○○之利益，故尚不能僅
      憑委託加工書之文字係出於被告之手筆即遽認被告偽造文書。
    (5)上開委託加工書係萬展公司之一般業務往來文書，且係在公司內製作，此為乙○○證述不移。按之經驗法則，身為職員之被告按照通常作業習慣代為書寫，
      爾後送請負責人蓋章，被告應無向上司索取授權憑證，以為日後被訴偽造文書
      答辯根據，故不能僅因被告提不出授權憑證，即令負偽造文書犯行；亦不能僅
      因告訴人丁○否認蓋章，即令被告負盜用印章之罪責。況丁○與乙○○因涉訟
      而交惡在先，次自訴乙○○偽造本件委託加工書，有原審八十三年自字第一八
      三號案卷可稽，其於本案否認蓋用印章乃屬當然，否則前自訴案豈非誣告？故
      本案之否認非可遽信。
    (6)復查丁○關於本件委託加工書之製作與蓋章一節，在其與總經理甲○○違反公
      司法案中陳稱，印文係乙○○勾串戊○○在公司盜蓋云云（見原審八十二年訴
      字第二０九號卷），而在其自訴乙○○誣告案中陳稱，係乙○○委請電腦刻印
      所偽造云云（見原審八十三年自字第一八三號卷），茲於本案則指被告丙○○
      偽造云云，恣意興訟，灼然可見，前後異詞，不足遽而憑信。
    (7)末按檢察官就被告犯罪事實，應負舉證責任，並指出證明之方法，刑事訴訟法
      第一百六十一條第一項定有明文。查本件檢察官所舉告訴人丁○之指訴以及委
      託加工書等證據，經本院調查結果，告訴人所為指訴，其憑信性不足，已如前
      述，本件委託加工書尚不足認係被告盜用告訴人印章所偽造，本於推定被告無
      辜之原則，應認被告犯罪不能證明。而同法第一百六十三條第二項但書固規定
      ，法院於公平正義之維護有重大關係事項，應依職權調查，惟查本件委託加工
      書之印文如何作成一節，究係告訴人親自蓋章？或總經理甲○○蓋用董事長印
      章？抑或其他方式作成？事涉告訴人或萬展公司個人利益之維護，而告訴人就
      此業已數度使用司法資源，無社會公平正義之維護可言，本院認已無職權調查
      之必要，附此明。
    (8)至於本件委託加工書作成之時，萬展公司尚未完成公司登記，有無足生損害萬
      展公司？委託加工書之內容涉及他人商標圖樣之使用，有無足生損害商標專用
      權等情？核係無製作權人冒用他人名義製作文書之行為成立後，始應審酌之問
      題，本件被告偽造文書之行為既無以認定，此等事實即無調查之必要，併予
      明。
三、綜上論述，被告被訴犯罪不能證明，原審諭知被告無罪之判決，核無違誤，公訴
    人上訴意旨指摘原判決不當，為無理由，其上訴應予駁回。
據上論結，應依刑事訴訟法第三百六十八條判決如主文。
本案經檢察官彭坤業到庭執行職務。
中      華      民      國    九十一    年      五      月      三      日
                              臺灣高等法院刑事第八庭
                                  審判長法  官  陳  祐  治
                        法  官  楊  炳  禎
                                        法  官  沈  宜  生
右正本證明與原本無異。
如不服本判決應於收受送達後十日內向本院提出上訴書狀，其未敘述上訴之理由者並
得於提起上訴後十日內向本院補提理由書（均須按他造當事人之人數附繕本）。
                                        書記官  詹  麗  珠
中      華      民      國    九十一    年      五      月      六      日
